# 请教陈版主：关于非同控收购公司，转而做同控的追溯问题

提问人：louxinjie111 时间：2021-03-17 12:05:16
陈版主，您好：
A公司是B公司的实际控制人，A公司于 2018 年 1 月 31 日非同控收购C公司45%股份，由于董事会比例及实质控制、最大股东等因素，2018.1.31成为并购基准日，A成为C公司的母公司； 2019 年 12 月 31 日A公司转让持有的C公司的45%股份给B公司，C公司的少数股东也转让15%的股权给B公司，B公司持有C公司的60%的股权，成为C公司的控股股东。目前，B公司以 2018 年、 2019 年、 2020 年为基准日，编制三年期财务报表。目前我对几个问题的处理：
（ 1 ） 2019 年 12 月 31 日，B公司收购C公司属于同一控制下企业合并。追溯合并期间是 2018 年 1 月 31 日-2019年 12 月 31 日。
（ 2 ）追溯合并期初的少数股东权益和追溯合并期间的少数股东损益，均按照40%计算
（ 3 ） 2018 年 1 月 31 日，A公司非同控收购C公司形成的商誉，在B公司追溯合并的报表期初形成，并一直保留到最后。
请问陈版主和各位同行，我以上的处理是否正确？
非常感谢陈版主！希望能获得您和同行的解答。

回答人：chenyiwei
你的理解（ 1 ）（ 3 ）是合理的。但对于（ 2 ），追溯合并期初的少数股东权益和追溯合并期间的少数股东损益，应按55%计算，即在B的合并报表中，应体现出一项在 2019 年 12 月 31 日收购15%少数股权的权益性交易，该项交易按真实的发行日期反映，而不能追溯到最早期间期初。
参考：《监管规则适用指引——会计类第 1 号》之“1-6 同一控制下企业合并的会计处理”：
一、同时向控股股东和第三方购买股权达成的企业合并
在同时向控股股东和第三方购买股权形成的同一控制下企业合并交易中，合并方自控股股东购买股权，应当作为同一控制下的企业合并处理；
合并方自第三方购买股权，应当作为购买子公司少数股东权益处理。合并方在编制合并财务报表的比较信息时，在比较期间应只合并自控股股东购买的股权份额，被合并方的其余股权应作为少数股东权益列报；合并日收购被合并方的其余股权时，作为购买子公司少数股东权益处理。
合并方在个别财务报表中，对于自控股股东购买的股权，其初始投资成本应等于被合并方合并日的净资产账面价值乘以自控股股东购买的股权比例，初始投资成本与合并方向控股股东支付对价的账面价值（或发行股份的面值）的差额，应当调整资本公积，资本公积不足冲减的，则冲减留存收益；对于自第三方购买的股权，其初始投资成本应等于实际支付给第三方股东的对价。

提问人：louxinjie111 时间：2021-04-30 23:10:24
非常感谢陈版主的解答。我还有一个关于这个案例的问题，谢谢您~就是：（ 1 ）同控追溯调整期间，如果实控人增资，由于现金流量表已全额并入，是否计入“筹资收到的其他？”；（ 2 ）然后在同控合并日，母公司向实控人支付的收购被合并方的款项，是否计入“筹资支付的其他”？

回答人：chenyiwei
可以这样理解。